【裁判字號】    97,交聲,179
【裁判日期】    971222
【裁判案由】    違反道路交通管理處罰條例聲明異議
【裁判全文】
臺灣花蓮地方法院交通事件裁定          97年度交聲字第179號
原處分機關  交通部公路總局臺北區監理所花蓮監理站
異  議  人  乙○○
上列異議人即受處分人因違反道路交通管理處罰條例案件，對於
交通部公路總局臺北區監理所花蓮監理站民國97年6月5日花監違
字第裁44-P00000000號裁決聲明異議（原舉發案號：花警交字第
P00000000 號舉發違反道路交通管理事件通知單），本院裁定如
下：
    主  文
原處分撤銷。
乙○○不罰。
    理  由
一、按法院受理交通事件，準用刑事訴訟法之規定，道路交通管
    理處罰條例第89條前段定有明文，是最高法院76年台上字第
    4986號判例「認定犯罪事實所憑之證據，雖不以直接證據為
    限，間接證據亦包括在內，然而無論直接證據或間接證據，
    其為訴訟上之證明，須於通常一般之人均不致有所懷疑，而
    得確信其為真實之程度者，始得據為有罪之認定，倘其證明
    尚未達到此一程度，而有合理之懷疑存在而無從使事實審法
    院得有罪之確信時，即應由法院為諭知被告無罪之判決。」
    揆諸前開說明，法院於審理行為人違反道路交通管理處罰條
    例案件，當踐行完畢調查證據之程序後，為事實之認定時，
    如就原處分機關所認定之行為人違規之事實仍有合理之訴訟
    上懷疑，而無法確信行為人確有該當於道路交通管理處罰條
    例各該處罰條文之構成要件事實時，此際即應依訴訟上之待
    證事實「倘有懷疑，則從被告之利益作解釋」之證據法則，
    作對受處分人有利之認定。
二、原處分意旨略以：本件異議人即受處分人乙○○（下稱異議
    人）於民國94年9月28日凌晨4時55分許，無照騎乘車牌號碼
    WUP- 809號輕型機車，行經花蓮縣花蓮市○○路與民國路交
    岔路口時，經花蓮縣警察局花蓮分局執勤員警甲○○盤查查
    獲其無駕照駕車且酒後駕車情事，呼氣酒精濃度為每公升0.
    43毫克，惟其未攜帶任何證件，經查核年籍資料無誤後，分
    別告發其酒後駕車及無照駕車，有關其酒後駕車部分嗣經交
    通部公路總局臺北區監理所花蓮監理站於97年6月5日，依道
    路交通管理處罰條例第35條第1項第1款規定，以花監違字第
    裁44-P0000 0000 號違反道路交通管理事件裁決書，裁罰受
    處分人罰鍰新臺幣37,500元，施以道安講習等語。【另異議
    人被舉發無照駕車部分，雖經交通部公路總局臺北區監理所
    花蓮監理站97年6月5日花監違字第裁44-P00000000號裁決（
    原舉發案號：花警交字第P00000000 號舉發違反道路交通管
    理事件通知單），但經異議人聲明異議，已經本院以97年度
    交聲字第177號裁定原處分撤銷，乙○○不罰】。
三、異議意旨略以：異議人並未無照酒後騎乘上揭機車，花蓮縣
    警察局花警交字第P00000000 號舉發違反道路交通管理事件
    通知單上並非異議人所簽收，該通知單上的姓名、生日和身
    分證字號正確，但是地址「花蓮縣新城鄉嘉里村319號」 並
    非異議人的住處，異議人也不認識機車車主龐秀珠，並不曉
    得是誰冒名使用異議人的資料為由，不服原處分，聲明異議
    ，請求撤銷原處分等語。
四、經查：本件證人即承辦警員甲○○到庭證稱因時間已久，無
    法判斷伊於94年9月28 日攔停之違規駕駛人是否為在庭的異
    議人，且當時也沒有拍照，通知單上面的姓名、地址跟身分
    證字號均係由該違規駕駛人告知，至於車主欄係警方上監理
    站網站查詢登載等語，是該警員僅依據該違規駕駛人之陳述
    即開單告發之情況下，顯已難排除該違規駕駛人冒用異議人
    身分資料之可能。再查，本院依職權調取異議人乙○○之遠
    傳行動電話服務申請書正本、忠誠用戶預付卡回饋專案申請
    書正本、臺灣人壽要保書等相關文件正本所留存之異議人所
    不爭執由其親自簽名之「乙○○」，及異議人於本院97年10
    月22日庭訊當庭書寫之「乙○○」簽名20次之筆跡，與原舉
    發通知單上違規人「乙○○」之簽名，全部送請內政部警政
    署刑事警察局為字跡比對鑑定，該局將其鑑定結果函覆略以
    ：因本件爭議通知單係複寫本，其上爭議字跡筆畫欠清晰，
    僅以現有資料無法鑑定等語，有內政部警政署刑事警察局97
    年12 月11日刑鑑字第0970175984號函1份在卷可稽。且本院
    向原舉發單位即花蓮縣警察局花蓮分局調取本件違規當時由
    違規人所親簽之酒精濃度測試定值表正本以供鑑定筆跡及指
    紋是否為本件異議人所為，然經該局函覆本院該酒精測定值
    表正本因倉庫搬遷期間不慎遺失，故無法提供本院資料，此
    亦有該局97年11月24日花市警交字第0970021739號函1 份附
    卷可參。且本院復以肉眼比對異議人乙○○之遠傳行動電話
    服務申請書正本、忠誠用戶預付卡回饋專案申請書正本、臺
    灣人壽要保書等相關文件正本所留存之「乙○○」簽名，及
    異議人於本院97年10月22日庭訊當庭書寫之「乙○○」簽名
    20次之筆跡，與原舉發通知單上違規人「乙○○」之簽名，
    二者之筆順、走勢、轉折及勾勒、粗細方式均有所不同。綜
    上所述，本件因前開違規行為而接受舉發者，是否確為異議
    人本人，即容有疑義。此外，復查無其他積極證據足以證明
    異議人有原處分機關所認定之前開違規行為，爰依首揭之訴
    訟法上「倘有懷疑，則從被告之利益作解釋」之證據法則，
    自應作對異議人有利之認定。原處分機關不察，遽對異議人
    為前開裁決，於法即有未洽，應認本件異議為有理由，由本
    院將原處分撤銷，並諭知異議人不罰，以資適法。
五、據上論斷，依道路交通案件處理辦法第20條前段，裁定如主
    文。
中    華    民    國    97    年      12  月      22  日
                  交通法庭    法  官  陳  月  雯
上列正本證明與原本無異。
如對本裁定不服，應於送達後5日內，向本院提出抗告狀（應抄
附繕本）。
中    華    民    國    97    年    12    月    22    日
                              書記官


司法院資訊處製作；財團法人民間司法改革基金會備份。
